【裁判字號】    88,易,3975
【裁判日期】    891212
【裁判案由】    詐欺
【裁判全文】
台灣台中地方法院刑事判決                        八十八年度易字第三九七五號
    公  訴  人  台灣台中地方法院檢察署檢察官
    被      告  乙○○
    被      告  丙○○
    共      同
    選任辯護人  林殷世
右列被告等因詐欺案件，經檢察官提起公訴（八十八年度偵字第二○八六三號），本
院判決如左：
    主  文
乙○○免訴。
丙○○無罪。
    理  由
一、公訴意旨略以：緣告訴人陳鄭秀之夫陳建穎於民國七十九年間因盜匪案件為法
    院羈押，陳鄭秀貞使其夫免於牢獄之災，乃透過其姐夫游德水（另為不起訴處分
    ）介紹而認識乙○○，詎乙○○與其妻丙○○竟基於詐欺之犯意聯絡，共同意圖
    為自己不法之所有，宣稱乙○○係從事情治工作，可以利用其權勢使陳建穎無罪
    開釋，致陳鄭秀貞誤信為真，自七十九年五月十三日起至同年十月十九日止，乙○○多次以需費向法官、檢察官及書記官活動為由，向陳鄭秀  詐騙錢財，陳鄭
    秀  因而陷於錯誤陸陸續續交付現金共新臺幣（下同）二百六十五萬元予乙○○
    及丙○○。嗣陳建穎卻仍因該盜匪案件而為地方法院判處有期徒刑十四年，陳鄭
    秀貞經多年查證，始發覺乙○○及丙○○假冒情治人員而行詐騙之實，因認被告
    二人均涉犯刑法第三百四十九條第一項之詐欺罪嫌云云。
二、被告乙○○部分：
（一）按案件曾經判決確定者，應諭知免訴之判決，刑事訴訟法第三百零二條第一款
      ，定有明文。又訴訟上所謂一事不再理之原則，關於實質上一罪或裁判上一罪
      ，亦均有其適用，最高法院六十年台非字第七七號著有判例，可資參照。
（二）訊據被告乙○○雖坦承透過游德水介紹而認識告訴人，惟矢口否認有右開詐欺
      犯行，辯稱：伊並未拿告訴人的錢，僅是替告訴人介紹認識丁○○律師，而由
      告訴人自行交付委託律師費用五萬元，另外告訴人因其弟弟鄭敦仁之事情，有
      給伊車馬費五萬元，作為伊與魏華樵律師去臺東二次之車馬費云云。
（三）經查，被告乙○○確曾向告訴人訛稱：其可利用權勢使陳建穎無罪開釋，自七
      十九年五月十三日起至同年十月十九日止，多次以需費向法官、檢察官及書記
      官活動為由，向告訴人詐騙錢財至少四十五萬元之事實，業經告訴人指訴歷歷
      ，並有告訴人於審理中所提出之告訴人、被告乙○○及陳建穎（業遭通緝，迄
      未歸案）於八十八年八、九月間某日會談之小捲錄音帶（即送鑑編號（三）之
      小捲錄音帶）為證，復經本院聽取法務部調查局依該小捲錄音帶拷貝而成之大
      捲錄音帶無訛，並有勘驗筆錄在卷可按。又告訴人所提出之上開小捲錄音帶，
      經本院送法務部調查局鑑定結果，認：「三、送鑑編號（三）錄音帶Ａ面聲音
      清晰，內容可辨認，未發現有中斷痕跡。Ｂ面空白」，亦有該局八十九年七月
      二十四日（八九）陸（三）字第八九○五二三五三號鑑定通知書在卷可稽。另
      證人丁○○於審理中既結證：伊不記得是否有介紹魏華樵律師處理告訴人之弟
      之案件，魏華樵律師已死亡等語，自難據為有利於被告之認定。從而，被告確
      有右揭向告訴人施行詐術，致始告訴人交付至少四十五萬元之詐欺犯行，固堪
      認定。
（四）惟查，被告乙○○為右開詐欺犯行後，旋於同年十二月下旬某日起至八十年一
      月間止，又向因案由檢察官收押禁見中之楊錦春之妻胡淑美，以調查局歸伊管
      轄，須向調查局人員及向檢察官活動為由，連續向胡淑美詐騙財物，嗣經本院
      於八十年七月十八日，以八十年度易字第二五九三號判處有期徒刑二年，並經
      高等法院台中分院於同年十二月十一日，以八十年度上易字第一○九○號判決
      駁回其上訴確定在案，有臺灣臺中地方法院檢察署檢察官刑案資料查註紀錄表
      及臺灣高等法院被告全國前案紀錄表及上開判決在卷可稽。核被告右開二案犯
      行，時間緊接，手法相同，觸犯構成要件相同之罪名，顯係出於概括之犯意為
      之，為連續犯，依照首開說明，本案與前開案件有裁判上一罪之關係，自為前
      案確定判決效力所及，應諭知免訴之判決。
三、被告丙○○部分：
（一）按犯罪事實應依證據認定之，無證據不得推定其犯罪事實；不能證明被告犯罪
      或其行為不罰者，應諭知無罪之判決，刑事訴訟法第一百五十四條、第三百零
      一條第一項分別定有明文。又告訴人之告訴，係以使被告受刑事追訴為目的，
      是其陳述是否與事實相符，仍應調查其他證據以資審認，最高法院五十二年台
      上字第一三００號著有判例可資參照。本件公訴人認被告丙○○犯有上開罪嫌
      ，無非係以告訴人之指訴及告訴人於偵查中所提出之錄音帶、譯文為其論據。
      訊之被告丙○○堅決否認有右開犯行，辯稱：伊未曾見過告訴人，更未曾向告
      訴人詐財等語。經查，被告丙○○所供核與共同被告乙○○於審理中供稱：告
      訴人雖曾至伊家中三次，惟丙○○均不在場等語相符。又依告訴人於偵查中所
      提出之譯文，為被告乙○○與告訴人之對話，且其對話內容並無足以認定被告
      丙○○有共同詐欺犯行之處，有告訴人提出之譯文在卷可稽。又告訴人於偵查
      中所提出之錄音帶係大捲之拷貝錄音帶，並非母帶，亦經告訴人於審理中陳明
      在卷。告訴人且供稱其先後錄音二次，並先後提出母帶小捲錄音帶各一捲（即
      送鑑編號（二）及上開編號（三）之小捲錄音帶各一捲），經本院將上開二捲
      錄音帶送法務部調查局鑑定結果，編號（二）號之小捲錄音帶Ａ面及Ｂ面部分
      ，均背景雜音過大，內容無法辨認，亦無法鑑定是否有剪接情形，有該局上開
      鑑定報告在卷可按。再上開編號（三）之小捲錄音帶，Ａ面部分之內容固清晰
      可辯，惟經本院調取該錄音帶之拷貝帶勘驗結果，錄音當時，被告丙○○並未
      在場，且其內容亦無足資認定被告丙○○有上開詐欺犯行之處，亦有上開勘驗
      筆錄附卷可考。再告訴人於審理中陳稱：伊送錢至被告家中時，均由甲○○陪
      同等語，而甲○○於審理中既結稱：伊未曾見過被告二人，伊固曾載告訴人前
      往被告家中，但伊均將車停在被告住處巷口處等告訴人，由告訴人獨自進入被
      告家中等語，則證人甲○○之證詞自亦難據為被告丙○○有罪之認定。此外，
      復查無其他積極證據，足認被告丙○○確有共同詐欺犯行，既不能證明其犯罪
      ，自應為無罪之諭知。
據上論斷，應依刑事訴訟法第三百零二條第一款、第三百零一條第一項，判決如主文
中    華    民    國    八十九    年      十二      月        十二      日
                                        法  官  江  奇  峰
右正本證明與原本無異。
如不服本判決，應於送達後十日內向本院提出上訴狀(須附繕本)，上訴於台灣高等
法院台中分院。
                                        書記官
中    華    民    國    八十九    年      十二      月         十八     日


司法院資訊處製作；財團法人民間司法改革基金會備份。
